【裁判字號】    97,抗,1412
【裁判日期】    970930
【裁判案由】    訴訟救助
【裁判全文】
臺灣高等法院民事裁定                  97年度抗字第1412號
抗  告  人  甲○○
抗告人因相對人金卡代事業有限公司間請求給付資遣費聲請訟救
助事件，對於中華民國97年7 月7 日臺灣士林地方法院97年度救
字第48號所為裁定提起抗告，本院裁定如下：
    主  文
抗告駁回。
抗告訴訟費用由抗告人負擔。
      理    由
一、抗告人於原法院聲請及抗告意旨略以：伊自民國（下同）97
    年1 月失業迄今，無任何收入；財團法人法律扶助基金會台
    北分會（下稱法扶台北分會）業已認定伊可處分資產未逾
    500,000 元，顯為無資力支出訴訟費用者，爰請求准予訴訟
    救助云云。
二、按當事人無資力支出訴訟費用者，法院應依聲請，以裁定准
    予訴訟救助。但顯無勝訴之望者，不在此限，民事訴訟法第
    107 條第1 項定有明文。次按經財團法人法律扶會基金會分
    會准予法律扶助之無資力者，其於訴訟程序中，向法院聲請
    訴訟救助時，應准予訴訟救助，但另有不符法律扶助事實之
    證明者，不在此限。又法律扶助法所稱無資力者，係指符合
    社會救助法之低收入戶或其每月可處分之收入及可處分之資
    產低於一定標準者，前項所稱一定標準之認定辦法，由法扶
    會定之，此觀法律扶助法第62條、第3 條規定自明。準此，
    經法扶會分會准予法律扶助之人向法院聲請訴訟救助時，應
    推定該聲請人為無資力人（最高法院95年度台抗字第655 號
    裁定參照）。但，法院另查明聲請人有不符合法律扶助法第
    3 條所定無資力標準事實之反證時，仍應駁回該聲請人訴訟
    救助之聲請。
三、查：
  (一)法扶台北分會准予抗告人法律扶助，雖有該會審查表附卷可
    稽。惟，該分會「審查申請人是否具無資力要件之方式並不
    強調文件主義，申請人所附文件如有不齊備之情況，依其陳
    述內容顯然符合扶助要件或顯然不符合扶助要件者，即可依
    該陳述內容為准駁之決定，如所陳述內容並不清楚，然似已
    達准予扶助之標準，才會請申請人補正相關證明文件，並同
    時要求其切結聲明所陳述之內容均屬事實，如於事後被證實
    有虛偽不實之情形，本分會得銷原已准予之法律扶助」，有
    法扶台北分會97年9 月9 日（97）法北永字第768 號函可憑
    （見本院卷第23頁）。
  (二)次按法律扶助法第3 條所稱每月可處分之收入及可處分之資
    產低於一定標準者，係指符合下列標準之一者：(1)申請人為
    單身戶，住所地於台北市之申請人其每月可處分之收入未超
    過新台幣（下同）2 萬8 千元者；住所地於高雄市之申請人
    其每月可處分之收入未超過2 萬3 千元者；住所地於台灣省
    或其他地區之申請人其每月可處分之收入未超過2 萬2 千元
    者。本款之申請人其可處分之資產須在50萬元以下，且限於
    無本標準第6 條所列之應計算之家庭人口者。(2)申請人非單
    身戶，以其住所地單身戶之標準，其應計算之家庭人口自第
    3 人起，每增加1 人，則全家每月可處分之總收入即增加1
    萬元為其計算標準。且其應計算之家庭人口數為3 人，可處
    分資產在50萬元以下；自第4 人起，平均每人可處分資產在
    15萬元以下，財團法人法律扶助基金會受法律扶助者無資力
    認定標準第3 條第1 款定有明文。惟：
    (1)本件抗告人獨自設籍台北縣汐止市○○○路47號14樓，於
      97年2 月27日申請法律扶助時，法扶台北分會認定抗告人
      全戶應計人口數1 人，可處分之所得淨額0 元，可處分資
      產0 元。但於詢問備註事項註記「1.申請人對於銀行存款
      的明顯故意交代不清楚（金額），請審委審酌是否需要補
      銀行存摺。2.申請人表示兩個兒子均無給生活費，且目前
      無工作，其生活收入均無，請審酌」，有法扶台北分會申
      請人資力審查詢問表可證（見本院卷第40-47 頁）。
    (2)但，法扶台北分會於97年3月10日重審抗告人之申請案，
      則認定抗告人全戶應計人口數增為3人，可處分資財增列
      抗告人長子陳忠緻所得195元，次子陳忠敏所得1,643元，
      可處分之所得淨額為1,838元、資財淨額變更為371,000元
      。仍於詢問備註事項亦註記「1.申請人對於銀行存款的明
      顯故意交代不清楚（金額），請審委審酌是否需要補銀行
      存摺。2.申請人表示兩個兒子均無給生活費，且目前無工
      作，其生活收入均無，請審酌」，有法扶台北分會申請人
      資力審查詢問表（重審）可證（見本院卷第28-39頁）。
    (3)本件審查委員未再命抗告人補正任何資料，即准予法律扶
      助。然，陳忠緻（改名陳宥霖）係65年9 月29日生，設籍
      台北市○○區鄰○○街65巷29號，有戶籍謄本可證；陳忠
      緯係67年8 月9 日生，設籍台北縣汐止市鄰○○○ 路43號
      8 樓，95年度有東陞國際開發有限公司薪資所得35,240元
      ，采唐實業有限公司薪資所得197,111 元，有戶籍謄本、
      扣繳憑單、財政部臺灣省北區國稅局95年度綜合所得稅各
      類所得稅資料清單可證（見33、34頁）；抗告人95年度則
      有薪資所得339,755 元，有財政部臺灣省北區國稅局95年
      度綜合所得稅各類所得稅資料清單可證（見本院卷第46頁
      ）。法扶台北分會將陳忠緻、陳忠緯列入抗告人家庭總人
      口數，卻又漏列陳忠緯95年度另有薪資197,111 元之每月
      所得；更漏列抗告人本人95年度薪資所得339,755 元之每
      月所得，核計抗告人全戶每月可處分之所得淨額至少應為
      47,870元（2339＋35240＋197111＋339755＝574445，574
      445÷12＝47870），法扶台北分會核定抗告人每月可處分
      之所得淨額為1,838 元，顯有違誤。
    (4)況，抗告人於96年度有薪資所得315,185 元、台灣土地銀
      行股份有限公司內湖分公司利息所得5,652 元、合作金庫
      商業銀行股份有限公司汐止分公司利息所得6,875 元；並
      有坐落台北縣汐止市○○段社后頂小段178-3、178-46 號
      土地，及其上門牌號碼台北縣汐止市○○里○○○路47號
      14樓建物，3 不動產價值757,935 元，有稅務電子閘門財
      產所得調件明細表可證（見原審97年度救字第48號卷第4-
      5 頁）；抗告人於97年4 月9 日聲請本件訴訟救助時（見
      原審97年度湖救字第4 號卷第5 頁），在台灣土地銀行內
      湖分行之存款餘額為1,011,364 元、合作金庫商業銀行汐
      止分行之存款總額為800,000 元，分別有台灣土地銀行內
      湖分行97年9 月11日函、合作金庫商業銀行汐止分行97年
      9 月12日函可證（見本院卷第66、67頁）。抗告人個人可
      處分之財產僅存款即有1,811,354 元，顯不符合前述財團
      法人法律扶助基金會受法律扶助者無資力認定標準第3 條
      第1 款、第2 款之規定，法扶台北分會認定抗告人為無資
      力，尚有未合，是依前揭說明，抗告意旨以本件業經法扶
      台北分會認定為無資力，即應准予訴訟救助云云，不足採
      信。
  (三)甚者，抗告人之本案訴訟經原法院核定應繳納之裁判費僅6,
    170 元，有原法院97年度救字第48號裁定可憑，抗告人卻有
    薪資、利息所得、不動產3 筆等資力，詳如前述，足見抗告
    人並非窘於生活，且缺乏經濟信用而無資力支出訴訟費用之
    人。原法院裁定駁回抗告人訴訟救助之聲請，於法即無不合
    。抗告意旨指摘原裁定不當，求予廢棄，為無理由，應予駁
    回。
四、據上論結，本件抗告為無理由，爰裁定如主文。
中    華    民    國    97    年    9     月    30    日
                    民事第十五庭
                        審判長法  官  林恩山
                              法  官  郭松濤
                              法  官  陳雅玲
正本係照原本作成。
不得抗告。
中    華    民    國    97    年    10    月    1     日
                              書記官  葉國乾


司法院資訊處製作；財團法人民間司法改革基金會備份。
